【裁判字號】    97,抗,1647
【裁判日期】    971203
【裁判案由】    假扣押
【裁判全文】
臺灣高等法院民事裁定                  97年度抗字第1647號
抗  告  人  乙○○
上列抗告人與相對人甲○○間因假扣押事件，對於中華民國97年
8月13日臺灣基隆地方法院97年度裁全字第983號裁定，提起抗告
，本院裁定如下：
    主  文
抗告駁回。
抗告訴訟費用由抗告人負擔。
    理  由
一、本件相對人於原法院主張抗告人於民國（下同）93年12月7
    日及同年月9日，分別向其借款新臺幣（下同）60萬元及5萬
    元，嗣後又陸續借款64萬6,000元，總計129萬6,000元，有
    抗告人所簽發之本票2紙（下稱系爭本票）為憑。相對人就
    上開債權迭經催討，迄今3年有餘而未能受償，遽聞相對人
    有脫產之虞，恐日後追索困難，無法強制執行，為此陳明願
    供擔保聲請對抗告人之財產為假扣押。原法院則命相對人以
    44萬元為抗告人供擔保後，得對於抗告人之財產在129萬6,0
    00元範圍內，為准許假扣押之裁定。
二、抗告意旨略以：抗告人與相對人間並無金錢往來，何來前開
    債務？此係抗告人受相對人請託代向第三人江正雄催討資金
    ，所配合簽發之假本票，故系爭本票債權不成立，此業經本
    院97年度上易字第125號判決（按：當事人為抗告人與案外
    人李美玉）認定抗告人與相對人並無債權債務關係存在，並
    依票據法第14條第2項規定，得以該項事由對抗相對人之後
    手李美玉，進而判命抗告人所提債務人異議之訴為有理由，
    然相對人竟違背該判決，再持無效之本票聲請假扣押，與法
    不合云云。
三、按「債權人就金錢請求或得易為金錢請求之請求，欲保全強
    制執行者，得聲請假扣押。」、「請求及假扣押之原因，應
    釋明之。前項釋明如有不足，而債權人陳明願供擔保或法院
    認為適當者，法院得定相當之擔保，命供擔保後為假扣押。
    」，民事訴訟法第522條第1項、526條第1項、第2項定有明
    文。是債權人聲請假扣押，應就其請求及假扣押之原因加以
    釋明；該項釋明如有不足，而債權人陳明願供擔保或法院認
    為適當者，法院得定相當之擔保，命供擔保後為假扣押（最
    高法院94年度臺抗字第665號裁定意旨參照）。所謂假扣押
    之原因，依同法第523條規定，係指日後有不能強制執行或
    甚難執行之虞，或應在外國為強制執行之情形，例如債務人
    浪費財產、增加負擔或就其財產為不利益之處分，將成為無
    資力之狀態，或將移往遠地、逃匿無蹤、隱匿財產。
四、經查，相對人並非本院97年度上易字第125號民事判決之當
    事人，故相對人為該判決之既判力所不及。相對人持系爭本
    票向原法院聲請假扣押，抗告人所陳前開本票業經本院判決
    確定兩造間並無債權債務關係云云，係為實體上之爭執，乃
    屬應待本案解決之問題，非本件假扣押程序所得審究。惟系
    爭本票僅能釋明本件假扣押之請求，對於假扣押之原因，相
    對人並未有任何釋明，原裁定遽為准許相對人假扣押之聲請
    ，本屬不當。然相對人於97年10月21日向本院陳述意見時，
    敘明抗告人於系爭本票清償期屆至後之95年5月21日將其所
    有之不動產，以夫妻贈與方式移轉予其配偶陳秋，並提出
    建物登記謄本及抗告人之戶籍謄本影本為據，顯係處分與變
    更其財產現況，確有日後不能強制執行之虞，堪認相對人就
    假扣押之原因已為釋明，縱其釋明仍有不足，因相對人陳明
    願供擔保，自得補釋明之不足。從而，原裁定命相對人在供
    擔保後，得對抗告人之財產於129萬6,000元範圍內予以假扣
    押，即無不合，仍應予以維持。從而抗告意旨指摘原裁定不
    當，求予廢棄，為無理由，應予駁回。
五、據上論結，本件抗告為無理由，爰裁定如主文。
中    華    民    國    97    年    12    月    3     日
                  民事第十五庭
                      審判長法  官  林恩山
                            法  官  黃國忠
                            法  官  郭松濤
正本係照原本作成。
不得抗告。
中    華    民    國    97    年    12    月    4     日
                            書記官  方素珍


司法院資訊處製作；財團法人民間司法改革基金會備份。
